【裁判字號】    90,易緝,51
【裁判日期】    901203
【裁判案由】    違反動產擔保交易法
【裁判全文】
臺灣士林地方法院刑事判決                            九十年度易緝字第五一號
    公  訴  人  臺灣士林地方法院檢察署檢察官
    被      告  乙○○
右列被告因違反動產擔保交易法案件，經檢察官提起公訴 (八十八年度偵字第四三三
五號)，本院判決如左：
    主  文
乙○○無罪。
    理  由
一、公訴意旨略以：被告乙○○於民國八十五年十月廿三日，以動產擔保交易附條件
    買賣之方式，向福灣企業股份有限公司（以下簡稱福灣公司）購買福特MONDEO型
    車牌號碼ＧＹ─七○二九號自用小客貨車，為動產擔保交易之債務人。約定總價
    金新台幣（下同）七十九萬五千元，分廿四期給付。每月一期，每期付款一萬九
    千二百八十三元，標的物存放地點為台北市○○區○○路四段卅七號，在價金未
    付清之前，標的物所有權仍屬於出賣人所有，買受人僅得依約占有使用，不得任
    意遷移或為其他處分。乃乙○○在取得標的物之後，僅付款五十四萬三千五百零
    九元，尚欠二十三萬八千六百三十六元即拒不付款，意圖為自己不法之利益，於
    八十七年十一月六日間，將該標的物遷移逃匿不知去向，致出賣人追索無著受有
    損害，因認被告所為係犯動產擔保交易法第三十八條之罪。
二、按犯罪事實應依證據認定之，無證據不得推定其犯罪事實；又不能證明被告犯罪
    者，應諭知無罪之判決，刑事訴訟法第一百五十四條、第三百零一條第一項，分
    別定有明文。本件公訴人認被告涉有違反動產擔保交易法第三十八條罪嫌，主要
    係以告訴人之告訴及附條件買賣契約書、銷貨單各一紙附卷為論據。訊據被告堅
    決否認有前揭犯行，辯稱：我雖於八十七年六月一日自內湖搬遷至淡水居住，但
    工作地點並未變更，福灣公司之人員也都是打至公司與我連絡，我於八十七年十
    月間正為欲移居香港而忙於處理公司讓渡事宜，但均有按時繳付分期款項，惟資
    金較緊時繳部分金額，而於下期再補足差額，從未有拒繳之情形，嗣後並於八十
    八年五月十八日將所有欠款繳清，並無為自己不法利益之意圖，且該車之前均由
    我先生使用，並未典當等語。經查：
 (一)被告於八十五年十月廿三日，以動產擔保交易附條件買賣之方式，向告訴人福
      灣公司購買福特MONDEO型車牌號碼ＧＹ─七○二九號自用小客貨車，約定總價
      金七十九萬五千元，分廿四期給付。每月一期，每期付款一萬九千二百八十三
      元，標的物存放地點為台北市○○區○○路四段卅七號，在價金未付清之前，
      標的物所有權仍屬於出賣人所有，買受人僅得依約占有使用，不得任意遷移或
      為其他處分，此有附條件買賣合約影本、動產擔保交易登記證明書影本各一份
      在卷可憑，且為被告所自承，應認屬實。
    (二)告訴人福灣公司雖稱被告自八十七年十一月間起即拒不付款並不知去向，惟證
      人即告訴人福灣公司之員工劉緯倫於本院審理時到庭結證稱：我於八十八年二
      月之前均有和被告聯絡，嗣因其同年三月份調職，才未再與被告聯絡，至八十
      八年二月份，因被告積欠之帳款累計達二到三期以上，我有陳報總公司預備列
      入呆帳等語，是公訴人認被告自八十七年十一月間起即拒不付款，行蹤不明，
      尚與事實不符。
    (三)被告於八十八年二月十二日、三月三十日、四月十六日及五月十八日分別給付
      福灣公司一萬元、一十萬元、二萬元及二十二萬一千九百七十九元，並清償全
      部欠款完畢，此有福灣公司出具之帳戶往來明細表影本一紙、匯款影本四紙在
      卷可憑，且為告訴人代理人所自承，而本件告訴人提出之告訴之日期為八十八
      年四月二十二日，此有告訴狀上之收文戳記可稽，是告訴人提出告訴時，被告
      仍持續繳款，而無拒不付款之情事，自難認被告主觀上有何為自己不法利益之
      意圖可言。
    (四)被告雖自承自八十七年六月起自內湖遷居淡水，惟本件動產擔保之標地為汽車
      ，依該物通常使用習慣，自不可能放置一地而不移動，且證人劉緯倫既於被告
      遷居後仍得與被告保持聯繫，自難單以被告遷居之事實，即謂被告已違反附條
      件買賣合約不得將標地物遷移之約定。再告訴人代理人甲○○於八十八年五月
      十二日檢察官偵查中雖稱被告已將車子典當，惟依其所提之00000000
      號及0000000000號電話均非被告或被告之夫使用之電話，已據被告
      供明在卷，且告訴人代理人所述被告之夫之姓名亦非同一，而被告所有前開汽
      車現仍登記被告名下，亦有汽車牌照登記書影本一紙在卷可憑，亦不得單憑告
      訴人代理人片面之詞即認被告已將系爭汽車處分。
    (五)被告主觀上既無不法利益之意圖，客觀上亦未將標地物遷移、出質致生損害於
      債權人，即與動產擔保交易法第三十八條之規定不符，自應為無罪之諭知。至
      於告訴人福灣公司之法定代理人卡爾森明知被告仍有繳款而偽稱被告未付款，
      提出告訴，是否構成誣告罪嫌，應由檢察官另行偵辦。
據上論斷，應依刑事訴訟法第三百零一條第一項前段，判決如主文。
本案經檢察官簡靜玉到庭執行職務
中    華    民    國      九十        年      十二      月      三      日
                                  臺灣士林地方法院刑事第二庭
                                          法  官
右正本證明與原本無異。
如不服本判決，應於判決送達後十日內，向本院提出上訴狀。
                                          書記官
中    華    民    國      八十        年              月              日


司法院資訊處製作；財團法人民間司法改革基金會備份。
